臺北高等行政法院判決
110年度交上字第217號
上  訴  人  凃伊姍                                      




被 上訴 人  新北市政府交通事件裁決處


代  表  人  李忠台（處長）                
上列當事人間交通裁決事件，上訴人對於中華民國110年3月22日
臺灣士林地方法院109年度交字第361號行政訴訟判決，提起上訴
，本院判決如下：
　　主  文
上訴駁回。
上訴審訴訟費用新臺幣柒佰伍拾元由上訴人負擔。
　　理  由
一、緣新北市政府警察局淡水分局（下稱舉發機關）員警查證後
    ，認民眾於民國109年4月6日檢具違規證據資料檢舉，上訴
    人所有車牌號碼號000-0000號自用小客車（下稱系爭車輛）
    ，於109年4月6日上午7時8分許，行經新北市○○區○○○路0段
    （000號對面車道往臺北）（嗣舉發機關依行政程序法第101
    條更正為新北市○○區○○○路0段000號對面）時，有「在多車
    道不依規定駕車者」之違規事實屬實，而於109年4月30日填
    製新北市政府警察局新北市警交大字第CT2647763號舉發違
    反道路交通管理事件通知單（下稱舉發通知單）予以舉發車
    主即上訴人，並記載應到案日期為109年6月14日前。上訴人
    於109年6月13日向被上訴人陳述意見，被上訴人審查後，以
    109年9月21日新北裁催字第48-CT2647763號違反道路交通管
    理事件裁決書（下稱原處分，嗣於110年1月12日以同文號裁
    決書更正違規地點，上訴人就此部分並未爭執），依道路交
    通管理處罰條例（下稱道交條例）第45條第1項第4款、第63
    條第1項第1款，裁處罰鍰新臺幣600元，並記違規點數1點。
    上訴人不服，提起行政訴訟，經臺灣士林地方法院（下稱原
    審）以109年度交字第361號行政訴訟判決駁回（下稱原判決
    ），上訴人仍不服，遂提起本件上訴。
二、上訴人起訴主張及訴之聲明、被上訴人於原審之答辯及聲明
    、原審判決認定之事實及理由，均引用原審判決書所載。
三、上訴人上訴意旨略以：㈠依道路交通安全規則第95條第2項及
    道路交通標誌標線號誌設置規則第174條之1第1項規定可推
    知，四輪以上汽車起駛、準備轉彎、準備停車或臨時停車等
    情形可跨越或占用行駛慢車道或機車優先道，並非一有跨越
    或占用行駛之駕駛事實即謂違規。上訴人係因於駕駛途中幼
    兒有哭鬧及掙脫安全座椅等情，而有自快車道跨越機車優先
    道占用行駛等情，復因後方車流眾多，且路邊係劃設禁止臨
    時停車標線，為避免影響後方車流，遂取消原欲臨時停車之
    意圖，並沿機車優先道向前行駛，準備變換車道回快車道，
    又因當時快車道車流眾多，若驟然變換車道恐衍生事故，因
    此仍占用行駛後始變換車道回快車道等事實。原審以小型車
    附載之幼童應予以束縛或定位，應無幼童掙脫安全椅等情，
    惟縱已將幼兒用安全帶「束縛固定」，然上訴人之幼兒當時
    分別為2歲及3歲，因其已有自主意識且活動力旺盛，掙脫安
    全座椅對其而言並非難事，況上訴人曾於原審110年2月6日
    行政訴訟陳述意見狀請求傳喚證人蕭景方，原審未予傳喚，
    即謂前開幼兒掙脫安全座椅等事「已值懷疑」，顯有違反經
    驗法則、論理法則、證據法則，及判決不備理由等情事。㈡
    當時因車流眾多，上訴人一邊顧及前方車輛行駛狀態，同時
    又須留意右後方機車行駛狀況，並非如原審稱於行駛間即可
    預見系爭路段均繪設禁止臨時停車標線。縱系爭路段係劃設
    禁止臨時停車標線，若因基於避免自己或他人生命、身體、
    自由等之緊急危難而出於不得已之臨時停車行為，依行政罰
    法第13條亦可不罰。況上訴人考量機車優先道後方來車而取
    消原欲臨時停車之意圖，此非可謂上訴人跨越及占用「機車
    優先道」係欲「準備停車」之行為即非屬事實。另原審稱當
    時有蕭景方同乘，應可由其協助處理，惟查，蕭景方乘坐於
    副駕駛座，若上訴人當時未靠邊臨時停車，蕭景方縱有同乘
    亦無可能於已繫上副駕駛座安全帶之情形下，又可轉身至後
    座將幼兒安全座椅之安全帶重新予以束縛固定，原審前開推
    論顯與常情不符，亦違反經驗法則、論理法則及證據法則等
    。㈢原審未論及上訴人於跨越及占用機車優先道其違反行政
    法上義務之行為，究有何故意或過失之處，即論以原處分應
    予維持，有判決違背法令之虞。況原審於本案所為之推論均
    僅憑主觀臆測，未根據任何積極事證，即全然推翻上訴人所
    言之事實，違反論理法則、經驗法則及證據法則，且屬判決
    不備理由，係判決違背法令。為此提起本件上訴。並聲明：
    ⒈原判決廢棄。⒉原處分撤銷。
四、本院經核原判決駁回上訴人在原審之訴，核無違誤，茲就上
    訴理由再予補充論述如下：
  ㈠按「汽車駕駛人，爭道行駛有下列情形之一者，處新臺幣600
    元以上1,800元以下罰鍰：……四、在多車道不依規定駕車。…
    …」「汽車駕駛人有下列各款所列條款之一者，除依原條款
    處罰鍰外，並予記點：一、有……第45條……情形之一者，各記
    違規點數1點。」道交條例第45條第1項第4款、第63條第1項
    第1款分別定有明文。又按「（第1項）機車優先車道標線，
    用以指示大型重型機車以外之機車優先行駛之車道，其他車
    種除起步、準備停車、臨時停車或轉向外，不得橫跨或占用
    行駛。（第2項）本標線以白色實線及機車圖形劃設之，每
    過交岔路口處均應標繪之，並於兩機車圖形間，縱向標寫白
    色『機車優先』標字配合使用。」「快慢車道分隔線，用以指
    示快車道外側邊緣之位置，劃分快車道與慢車道之界線。其
    線型為白實線，線寬為10公分，除臨近路口得採車道線劃設
    ，並以60公尺為原則外，應採整段設置，但交岔路口免設之
    。劃設本標線，距離人行道、路緣或車輛停放線應有2公尺
    以上之寬度。道路設有劃分島；其功能為劃分快慢車道者，
    應劃設本標線於分隔島之兩側，與劃分島間隔至少10公分。
    」道路交通標誌標線號誌設置規則第174條之1第1項、第2項
    、第183條之1第1項亦有明文。再按「四輪以上汽車及大型
    重型機車在劃有快慢車道分隔線之道路行駛，除起駛、準備
    轉彎、準備停車或臨時停車，不得行駛慢車道。但設有快慢
    車道分隔島之道路不在此限。」則為道路交通安全規則第95
    條第2項之規定。
  ㈡查原審斟酌全辯論意旨及調查證據之結果，以原判決認定上
    訴人有於前揭時、地，駕駛系爭車輛，在多車道不依規定駕
    車之違規事實，且本件違規時間109年4月6日，檢舉日期為1
    09年4月6日，合於道交條例第7條之1之規定。被上訴人依道
    交條例第45條第1項第4款、第63條第1項第1款規定，作成原
    處分裁罰上訴人，認事用法並無違誤等情，此與卷存之民眾
    檢舉明細、檢舉照片、舉發通知單、舉發機關109年9月3日
    新北警淡交字第1094373896號函及上訴人原審書狀內容等證
    據相符，於法核無違誤。
  ㈢雖上訴人上訴主張：縱上訴人已將幼兒用安全束帶束縛綁定
    ，然上訴人之幼兒已有自主意識且活動力旺盛，掙脫安全座
    椅並非難事，原審未予傳喚同車證人蕭景方，即謂小型車附
    載之幼童應予以束縛或定位，應無幼童掙脫安全椅等情，顯
    有違反經驗法則、論理法則及證據法則等語。惟按行政罰法
    第13條規定：「因避免自己或他人生命、身體、自由、名譽
    或財產之緊急危難而出於不得已之行為，不予處罰。」次按
    「小型車附載幼童行駛於道路時，應將幼童依下列規定方式
    安置於安全椅：一、年齡在2歲以下者，應安置於車輛後座
    之攜帶式嬰兒床或後向幼童用座椅，予以束縛或定位。二、
    年齡逾2歲至4歲以下且體重在18公斤以下者，應坐於車輛後
    座之幼童用座椅，予以束縛或定位，並優先選用後向幼童用
    座椅為宜。三、每一安全椅以乘坐一位幼童為限，並應依安
    全椅產品檢附之說明書所示方式，確實將安全椅與汽車座椅
    連接穩固，並符合安全椅產品所允許之身高或體重限制。」
    此為道交條例第31條第3項授權訂定之小型車附載幼童安全
    乘坐實施及宣導辦法第4條第1項所明文規定。是上訴人既為
    領有駕駛執照之駕駛人，則其駕駛系爭車輛在道路上行駛之
    前，理應依上開規定正確使用安全座椅，將幼童穩定束縛或
    定位於安全椅，以防免幼童掙脫安全椅致發生緊急危難而有
    須臨時停車之情形。而依上訴人所述，其係因駕駛途中幼兒
    有哭鬧及掙脫安全座椅，故有欲緊急靠邊臨時停車，自快車
    道跨越機車優先道占用行駛等情，復因後方車流眾多，且路
    邊係劃設禁止臨時停車標線，為避免影響後方車流，遂取消
    原欲臨時停車之意圖，又因當時快車道車流眾多，若驟然變
    換車道恐衍生事故，因此仍沿機車優先道向前行駛，占用行
    駛後始變換車道回快車道等語。然而，上訴人既有聲稱其因
    幼兒哭鬧掙脫安全椅，且同車坐於副駕駛座已繫上安全帶之
    蕭景方，無可能轉身至後座將幼兒安全座椅之安全帶重新予
    以束縛固定，而有欲緊急路邊臨時停車之必要，則倘若車內
    幼兒確實有緊急狀況致上訴人不得不採取臨時停車之方式予
    以緊急處理，衡情上訴人豈會僅因後方車流多且路邊劃設禁
    止臨時停車標線，即取消預備在該處臨時停車之意圖及舉措
    ，而置幼兒之緊急情況於不顧，仍沿機車優先道向前行駛之
    理？由此足徵上訴人於違規之彼時，其車內並未達須緊急避
    難之不得已情狀。則原判決認定上訴人前揭主張是否屬實，
    已值懷疑，並依上訴人所自述之情節，認定其當時並無臨時
    停車之必要，核與經驗法則、論理法則及證據法則無違。上
    訴人此部分上訴主張，並不足採。
  ㈣又按駕駛人駕駛汽車，應遵守道路交通標誌、標線、號誌之
    指示，並服從交通指揮人員之指揮，此乃道路交通安全規則
    第90條第1項所明定，是駕駛人有遵守道路交通標誌、標線
    指示之義務。且依前揭道路交通標誌標線號誌設置規則第17
    4條之1第1項及道路交通安全規則第95條第2項規定，四輪以
    上汽車在劃有快慢車道分隔線之道路行駛，原則不得橫跨或
    占用行駛慢車道。上訴人為領有駕駛執照之駕駛人，對上開
    義務自為知悉，其駕駛系爭車輛在道路上行進，本應謹慎留
    心自身駕駛車輛之狀況、路況及週遭標誌、標線等情形，以
    維自身及他人之安全。而依原審卷存採證照片顯示，劃分快
    車道與慢車道之分隔線清晰可見，上訴人自應注意遵守，且
    依當時客觀情狀，上訴人無不能注意之情事，參以上訴人於
    原審不否認其駕駛系爭汽車行駛於劃有快慢車道分隔線之右
    側道路之事實，益徵上訴人縱無故意，亦難謂無應注意、能
    注意而未注意之過失，則被上訴人認定上訴人違反道交條例
    第45條第1項第4款規定，以原處分裁處該條項所定最低額罰
    鍰600元並記1點，自屬有據。雖上訴人主張原判決未論及上
    訴人違反行政法上義務之行為，究有何故意或過失之處，係
    屬判決違背法令乙節，惟原判決理由對上訴人前揭違反行政
    法上義務之行為係出於故意或過失，固未論及而有疏漏，但
    不影響判決之結果，判決結論尚無違誤，依行政訴訟法第23
    7條之9第2項準用同法第236條之2第3項準用同法第258條規
    定，仍應維持。
  ㈤按證據之取捨及其證明力之判斷與事實之認定，俱屬事實審
    法院職權之行使，倘不違背客觀存在之經驗法則及論理法則
    ，縱其證據之取捨與當事人所希冀者不同，致其事實之認定
    亦異於該當事人之主張者，亦不得謂為原判決有違背法令之
    情形。上訴人上訴主張原審無任何理由，且未予傳喚蕭景方
    為證人，未有積極事證，即推翻上訴人所言，違反經驗、論
    理及證據法則，亦有判決不備理由之情事云云。惟上訴人不
    否認其有自快車道跨越至慢車道行駛之事實，且上訴人當時
    並無因緊急狀況而有臨時停車之必要，已如前述，此業經原
    判決敘明得心證之理由，且原判決尚載明本件判決基礎已臻
    明確，兩造其餘之攻擊防禦方法經原審斟酌後，核與判決不
    生影響，無一一論述之必要等語。應認原判決所認定之事實
    係與卷證資料相符，乃與經驗法則、論理法則及證據法則無
    違。是上訴人此部分上訴理由無非就原審證據取捨、事實認
    定職權之行使，任指摘為不當，洵無可採。原判決雖未敘明
    不予傳喚蕭景方為證人之理由，然其縱經原審傳喚，至多僅
    能證明上訴人駕駛系爭汽車時，車內幼童有掙脫安全椅之事
    實，然並無足證明上訴人於彼時已達須臨時停車之緊急避難
    狀態，自無從為對上訴人有利之認定，故對於原判決結果並
    不生影響。
五、綜上所述，原判決斟酌全辯論意旨及調查證據之結果，已說
    明其認定事實之依據及得心證之理由，對上訴人在原審之主
    張如何不足採等事項，亦有論斷，原判決認事用法，核無違
    誤，亦無違反論理法則、經驗法則、證據法則之情事。雖原
    判決有前揭理由不備之瑕疵可指，然並不影響判決結果。上
    訴論旨指摘原判決違背法令，求予廢棄，為無理由，應予駁
    回。
六、末按交通裁決事件之上訴，行政法院為訴訟費用之裁判時，
    應確定其費用額，此觀行政訴訟法第237條之9第2項準用第2
    37條之8第1項規定即明。本件上訴人對於交通裁決事件之上
    訴，既經駁回，則上訴審訴訟費用750元（上訴裁判費）自
    應由上訴人負擔，爰併予確定如主文第2項所示。
七、據上論結，本件上訴為無理由，依行政訴訟法第237條之9第
    2項、第236條之2第3項、第255條第1項、第237條之8第1項
    、第98條第1項前段，判決如主文。 
中　　華　　民　　國　　111 　年　　9  　月　　30 　　日
                    臺北高等行政法院第七庭
                              審判長法  官　鍾啟煌
                                    法  官　林家賢
                                    法  官　林淑婷 
上為正本係照原本作成。
不得上訴。
中　　華　　民　　國　　111 　年　　9 　　月　　30　　日
                                    書記官  羅以佳